【裁判字號】    98,抗,79
【裁判日期】    980818
【裁判案由】    拍賣抵押物
【裁判全文】
臺灣臺南地方法院民事裁定                98年度抗字第79號
抗  告  人  甲○○
相  對  人  宏華貴金屬股份有限公司
法定代理人  乙○○
抗告人因與相對人間聲請拍賣抵押物事件，對於中華民國98年6
月15日本院98年度司拍字605號裁定提起抗告，本院裁定如下：
    主  文
抗告駁回。
抗告程序費用新台幣壹仟元由抗告人負擔。
    理  由
一、按債權已屆清償期，而債務人不履行契約時，抵押權人得占
    有抵押物，並得出賣就其賣得價金優先於其他債權而受清償
    ，動產擔保交易法第15條定有明文；抵押權人聲請拍賣抵押
    物，在一般抵押，因必先有被擔保之債權存在，而後抵押權
    始得成立，故祇須抵押權已經登記，且登記之債權已屆清償
    期而未受清償，法院即應准許之。惟最高限額抵押，抵押權
    成立時，可不必先有債權存在，縱經登記抵押權，因未登記
    已有被擔保之債權存在，如債務人或抵押人否認先已有債權
    存在，或於抵押權成立後，曾有債權發生，而從抵押權人提
    出之其他文件為形式上之審查，又不能明瞭是否有債權存在
    時，法院自無由准許拍賣抵押物，最高法院71年度台抗字第
    306號裁定可資參照。準此可知，債權人於實行動產抵押權
    時，仍應提出動產抵押權所擔保之債權證明文件，始得聲請
    拍賣抵押物。
二、抗告意旨略以：
  (一)第三人乙○○係以相對人公司之身分，以相對人公司之名義
    提供「熔爐」、「水雕機」為第三人乙○○之債務作為擔保
    ，並由第三人乙○○與抗告人一同辦理動產擔保登記，擔保
    金額同為新台幣（下同）6,000,000元，與第三人所開立支
    票面額相同，足以證明抗告人與第三人乙○○間確有債權債
    務關係存在。
  (二)承上，抗告人於原審提出「6,000,000元之支票影本」、「
    經濟部動產擔保交易登記證明書影本」、「動產抵押契約書
    影本」及「退票理由單」，並聲請拍賣抵押物，就抗告人所
    提出上述文件，再輔以上述說明，均足以證明相對人公司係
    為第三人乙○○設定動產擔保6,000,000元，以此擔保抗告
    人對第三人乙○○之6,000,000元債權，換言之，本件是以
    相對人公司所提供之財產作為債權之擔保，至於相對人公司
    與第三人乙○○間之權利義務關係應如何結算，與抗告人無
    涉。裁定一再要求抗告人提出與相對人公司之債權證明文件
    ，並以此作為駁回聲請拍賣抵押物之理由，其認事用法有違
    誤之處，殊難令人茍同！若不能以相對人公司之財產作為第
    三人乙○○債務之擔保，當初又何必另行設定動產擔保抵押
    等語，爰具狀提出抗告，請求廢棄原裁定。
三、經查：
  (一)抗告人就相對人公司所有動產設定抵押權之事實，業據提出
    經濟部函暨公告、動產擔保交易登記標的物明細表、支票暨
    退票理由單二紙、經濟部動產擔保交易（動產抵押）登記證
    明書、動產抵押契約書等件到院，並釋明相對人公司係以其
    財產作為抗告人對於第三人乙○○之債權之擔保云云。惟就
    抗告人所提出支票、退票理由單觀之，其發票人、戶名均為
    第三人乙○○，僅能證明第三人乙○○與抗告人間有債權債
    務關係，無法推論相對人公司與抗告人間有債權債務關係。
    又就抗告人提出之動產抵押契約書觀之，係為擔保相對人公
    司債務所設定之動產抵押權，契約上亦載明債務人為相對人
    公司，此與抗告人上開主張不符，亦無法證明係為擔保第三
    人乙○○所積欠抗告人之債務。又當初抗告人於原審聲請拍
    賣抵押物時，於聲請狀係以宏華貴金屬股份有限公司為相對
    人，事實部份亦說明動產擔保權係為擔保宏華貴金屬股份有
    限公司對於抗告人所積欠之債務，是以，原審審查抗告人所
    提出上開文件，認為無法證明抗告人與相對人公司間確有債
    權債務關係，而發函通知限期命抗告人就此部分補正相關證
    明文件，於法並無不符，然抗告人於期間內並未合法補正，
    原審以裁定駁回其聲請，並無不當，抗告人提起本件抗告，
    請求廢棄原裁定，為無理由，應予駁回。
  (二)惟抗告人主張其與第三人乙○○是否有債權債務關係存在，
    乃實體法上法律關係存否之性質，是以，抗告人應就爭執事
    項，另行起訴，以求解決，茲乃提起起抗告，請求廢棄原裁
    定，不能謂有理由。
四、又「依法應由關係人負擔費用者，法院裁定命關係人負擔時
    ，應一併確定其數額」、「前項費用之負擔有相對人者，準
    用民事訴訟法有關訴訟費用之規定」，非訟事件法第24條第
    1項及同法第21條第2項分別定有明文。本件抗告業經駁回在
    案，依上開法條規定，本院應確定非訟事件費用額。茲因抗
    告人提起本件抗告，除繳納抗告費1,000元，未有其餘非訟
    費用之支出。是以，本件抗告人應負擔之非訟費用額確定為
    1,000元。
五、據上論結，本件抗告為無理由，依非訟事件法第46條、第21
    條第2項、第24條第1項、民事訴訟法第495條之1第1項、第
    449 條第1項、第95條、第78條，裁定如主文。
中    華    民    國    98    年    8     月    18    日
                  民事第二庭          法  官  侯明正
以上正本證明與原本無異。
本裁定除以適用法規顯有錯誤為理由，並經本院許可外，不得再
抗告。如提起再抗告，應於收受後10日內委任律師為訴訟代理人
向本院提出再抗告狀，並繳納再抗告費新台幣1,000元。
中    華    民    國    98    年    8     月    18    日
                                      書記官  程欣怡


司法院資訊處製作；財團法人民間司法改革基金會備份。
